---
title: "PEC1"
author: "Laura Sudupe"
date: "13/10/2020"
output:
  html_document:
    df_print: paged
  pdf_document: default
---
EJERCICIO 1.
Resuelve las siguientes cuestiones, mostrando las instrucciones de
código utilizadas así como el resultado de la ejecución de dicho código.
1.1. Importa los datos del fichero Health_heart.csv correspondientes a la 
probabilidad de sufrir un ataque al corazón. Guarda estos datos en un data frame
llamado health_heart y muestra los primeros y últimos registros del conjunto 
de datos.
```{r}
health_heart <- read.csv("/Users/lsudu/code/rlab/PEC1/heart.csv")
head(health_heart)
tail(health_heart)
```
1.2. A partir del data frame definido, health_heart, muestra algunas 
características como:
a) Nombre de las variables que forman el conjunto de datos.
```{r}
names(health_heart)
```
b) Estructura del conjunto de datos
```{r}
str(health_heart)
```
c) Tamaño de la muestra y número de variables
```{r}
dim(health_heart)
```
d) ¿Existen valores nulos en el conjunto de datos?
```{r}
table(is.null(health_heart))
```
e) ¿Existen datos perdidos (missing values) en la tabla?
```{r}
table(is.na(health_heart))
```


EJERCICIO 2.
Definid un data frame, dataHealthHeart_w, y otro data frame, 
dataHealthHeart_m, que corresponderán a los conjuntos de datos de las mujeres y
de los hombres, respectivamente. Posteriormente, exportad ambos data frame a 
dos ficheros (HealthHeart_w,HealthHeart_m) de tipo csv.
```{r}
#health_heart <- read.csv("/Users/lsudu/code/rlab/LAB2/PEC1/heart.csv")
health_heart$sex <- factor(health_heart$sex, levels=c("0","1"),
                       labels=c("male","female")) 
#Hice el ejercicio pensando que 0 se le asignaba al hombre y 1 a la mujer

dataHealthHeart_w <- data.frame(subset(health_heart, 
                                       health_heart$sex == "female"))
dataHealthHeart_m <- data.frame(subset(health_heart, 
                                health_heart$sex == "male"))

write.csv(dataHealthHeart_w, file=
            "/Users/lsudu/code/rlab/PEC1/HealthHeart_w.csv")
        
write.csv(dataHealthHeart_m, file =
            "/Users/lsudu/code/rlab/PEC1/HealthHeart_m.csv")
```


EJERCICIO 3.
Considerando el data frame health_heart, resolver las siguientes 
cuestiones:
a) ¿Cuál es la media de edad, que definiremos como age_mean, de los pacientes 
de la muestra de datos?
```{r}
#health_heart <- read.csv("/Users/lsudu/code/rlab/LAB2/PEC1/heart.csv")

#primero voy a renombrar la columna 'ï..age'
#install.packages("tidyverse")
library(plyr)
health_heart <- rename(health_heart, c("ï..age" = "age" ))

age_mean <- mean(health_heart$age)
```

b) Definid una variable, age_max_trestbps, que guarde la edad del paciente que
registra el máximo valor de presión arterial.
```{r}
age_max_trestbps <- health_heart$age[max(health_heart$trestbps)]
```

c) Mostrad los/as pacientes cuya probabilidad de tener un ataque al corazón 
(target=0(menor probabilidad), target=1 (mayor probabilidad)) considerando 
aquellos/as pacientes con presión arterial (trestbps) superior a la media.
```{r}
high_heart_attack_prob <- health_heart$target[health_heart$trestbps > 
                                                  mean(health_heart$trestbps)]
high_heart_attack_prob
```
d) Definid un data frame, heartAttack_chance_0, que contenga los/as pacientes 
cuya probabilidad de sufrir un ataque al corazón sea baja (target=0). A partir 
de este data frame, definid un vector que contenga los valores máximos de las 
variables edad "age", colesterol "chol" y pulsaciones "thalach".
```{r}
heartAttack_chance_0 <- subset(health_heart, health_heart$target == "0")
heartAttack_chance_0
vector <- c(max(heartAttack_chance_0$age), max(heartAttack_chance_0$chol),
            max(heartAttack_chance_0$thalach))
vector
```
e) Definid una matriz que muestre las columnas "age" y "sex".
```{r}
matrix_health <- matrix(c(health_heart$age, health_heart$sex), ncol=2)
head(matrix_health)

matrix_hearAttack <- matrix(c(heartAttack_chance_0$age, 
                              heartAttack_chance_0$sex), ncol=2)
head(matrix_hearAttack)
```


EJERCICIO 4.
a) Realizad un resumen estadístico de health_heart que muestre los parámetros
básicos más importantes.
```{r}
health_heart_num <- read.csv("/Users/lsudu/code/rlab/PEC1/heart.csv")
head(health_heart) #observamos que columnas tenemos
summary(health_heart) #nos da un vistazo de la descripcion estadistica
cor(health_heart_num) #vemos que dependencia tienen las variables entre si. Baja
sapply(health_heart_num, mean) #echamos un vistazo a la media de todas las variables.
```
b) Definid un vector con la probabilidad de sufrir un ataque (target). 

Etiquetad la variable "target" con “Menor” si el valor es 0 y “Mayor” si el 
valor es 1.
```{r}
health_heart$target <- factor(health_heart$target, levels=c(0,1),
                              labels=c("Menor", "Mayor"))
prob_attack <- c(health_heart$target)

```

c) Definid un vector con los niveles de colesterol (chol) de los/as pacientes, 
después ordenad dicho vector, calculad la media, la varianza y desviación 
estándar.
```{r}
chol_patient <- c(health_heart$chol)
chol_patient <- sort(chol_patient)
chol_patient_mean <- mean(chol_patient)
chol_patient_var <- var(chol_patient)
chol_patient_sd <- sd(chol_patient)
```

d) Mostrad las tablas de frecuencias relativas y absolutas de los vectores de 
la edad (age) y la probabilidad (target). Posteriormente representad una tabla
de frecuencias relativas cruzadas, de manera que podamos visualizar cuántos/as
pacientes según edad, tiene una probabilidad mayor o menor.
```{r}
age_patient <- c(health_heart$age)
target_patient <- c(health_heart$target)

prop.table(table(age_patient, target_patient))
```
EJERCICIO 5.
Realizad los siguientes gráficos:
a) Diagrama de tallo y hojas de la variable "age".
```{r}
stem(health_heart$age, scale=1, width=80)
```


b) Diagrama de cajas y bigotes de la variable "chol".
```{r}
boxplot(health_heart$chol,main = "Serum cholestoral in mg/dl",  col="blue")
```


d) Diagrama de puntos de la variable "thalach" (frecuencia cardíaca máxima
alcanzada).
```{r}
plot(health_heart$thalach, main= "Maximum heart rate",
     col="blue", xlab="Resting electro", ylab ="Y")
```



e) Combinad los gráficos anteriores en una representación gráfica común. Podéis
utilizar la función layout() para ajustar la distribución de los gráficos si 
fuera necesario.
```{r}
par(mfrow=c(1,3))
boxplot(health_heart$chol,main = "Serum cholestoral in mg/dl", col="blue")
stem(health_heart$age, scale=1, width=80)
plot(health_heart$thalach,main= "Maximum heart rate",
     col="blue", xlab="Resting electro", ylab ="Y")
```
EJERCICIO 6.
A partir del data frame "health_heart" se pide resolver las siguientes 
cuestiones.
6.1. Utilizando el paquete de gráficos ggplot2, se pide:
a) Realizar un gráfico de tipo qplot de la variable "age" y la variable "chol".
```{r}
library(ggplot2)
qplot(main = "Serum cholestoral vs age", 
      x=age, y=chol, data=health_heart, geom="point")
```
b) Realizar un gráfico de barras para las variables "age" y "trestbps".
```{r}
ggplot(data = health_heart,  aes(x=age, y= trestbps)) +
  labs(title= "Resting blood pressure vs age", x="Age", y="Pressure") +
  geom_col()
```


6.2. Realizad un breve estudio de regresión y correlación lineal, resolviendo 
las siguientes cuestiones:
a) Realizad un diagrama de cajas sobre las variables "age" y "thalach". ¿Qué se 
puede extraer de este gráfico?
```{r}
ggplot(data = health_heart,  aes(x=age, y= thalach, group=1)) +
  labs(title= "Maximum heart rate  vs age", x="Age", y="Max heart rate") +
  geom_boxplot()
```
El grueso de nuestros valores "heart rate" se encuentran entre 125 y 175. Tiene 
una dispersión equilibrada. Vemos un valor extremo tambien en la parte baja de
la grafica.

b) Realizad un modelo de regresión para las dos variables anteriores y un 
diagrama de puntos que ajuste al modelo anterior. ¿Qué conclusiones pueden 
obtenerse?
```{r}
modelo <- lm(health_heart$thalach~health_heart$age, data=health_heart)
summary(modelo)
plot(health_heart$age, health_heart$thalach)
abline(modelo)

```
```{r}

cor.test(health_heart$age, health_heart$thalach,
                               method="pearson")
```
Podemos ver que si hay una tendencia, pero hay una correlación baja entre las
variables

c) Realizad la matriz de correlación del conjunto de datos health_heart. 
¿Qué se puede afirmar?
```{r}
age <- c(health_heart$age)
thalach <- c(health_heart$thalach)
df <- data.frame(age, thalach)
cor(df)
```
Reafirmamos en la poca dependencia de una variable respecto a la otra.

d) Calculad los residuos del modelo ajustado anterior y realizad un gráfico de normalidad.
```{r}
summary(modelo)
residuos <- rstandard(modelo)
qqnorm(residuos)
```



e) De los apartados anteriores, ¿qué se puede concluir? 
No existe correlación directa entre las variables seleccionadas.


EJERCICIO 7.
A partir del conjunto de datos "women" del paquete MASS, guardad en un vector 
la altura (height) de las mujeres cuyo peso (weight) es superior a 131lb e 
inferior a 150lb.
```{r}
library(MASS) #cargamos el paquete
data("women")
table <- data.frame(women) 

height_women <- c()#Creo el vector vacio 
j <- 1  #Creo la instancia j que señala al valor 1 que me dara la posición 
        #equivalente de la [i] en el vector

F_height <- function(){   #creo la función
  for(i in 1:length(women$height))  #hago el bucle 
    if (women$weight[i] > 131)      #creo las condiciones
    if (women$weight[i] < 150) {
      height_women[j] <- women$height[i]  #Voy añadiendo los valores al vector
      j <- j + 1 #Asi voy añadiendo en la posición equivalente
    }
  return (height_women)
}
heigth <- F_height()
heigth

```


Calculad la media del vector y las posiciones asociadas (del conjunto 
de datos "women") a los valores incluidos en el nuevo vector creado.
```{r}
mean(heigth)

match(heigth, women$height) #para encontrar las posiciones asociadas

```

EJERCICIO 8.
A partir del conjunto de datos "BOD" de la libreria RSQLite, realizad un breve 
estudio utilizando la sintaxis de SQL con R. En concreto, se pide:

a) Una lectura de las 4 primeras líneas del conjunto de datos.
```{r}

library(RSQLite)
library(sqldf)#cargamos la libreria
db <- "RSQLite"::datasetsDb()  #accedemos a las bases de datos de uno de los 
#ficheros de RSQLite 
dbReadTable(db, "BOD")#accedemos a BOD y lo guardamos en db

sqldf("SELECT * FROM BOD LIMIT 4")
```

b) La información de la tabla ordenada de forma descendente de acuerdo a la 
variable "Demand".
```{r}
sqldf("SELECT * FROM BOD ORDER BY demand DESC")
```

c) Los datos de la tabla cuyos valores de la variable "Demand" se encuentran 
entre 12 y 25.
```{r}
sqldf("SELECT * FROM BOD where demand > 12 AND demand < 25")
```





