---
title: "PEC1"
author: "Laura Sudupe"
date: "13/10/2020"
output: pdf_document
---
EJERCICIO 1.
Resuelve las siguientes cuestiones, mostrando las instrucciones de
código utilizadas así como el resultado de la ejecución de dicho código.
1.1. Importa los datos del fichero Health_heart.csv correspondientes a la 
probabilidad de sufrir un ataque al corazón. Guarda estos datos en un data frame
llamado health_heart y muestra los primeros y últimos registros del conjunto 
de datos.
```{r}
health_heart <- read.csv("/Users/lsudu/code/rlab/LAB2/PEC1/heart.csv")
head(health_heart)
tail(health_heart)
```
1.2. A partir del data frame definido, health_heart, muestra algunas 
características como:
a) Nombre de las variables que forman el conjunto de datos.
```{r}
names(health_heart)
```
b) Estructura del conjunto de datos
```{r}
str(health_heart)
```
c) Tamaño de la muestra y número de variables
```{r}
dim(health_heart)
```
d) ¿Existen valores nulos en el conjunto de datos?
```{r}
table(is.null(health_heart))
```
e) ¿Existen datos perdidos (missing values) en la tabla?
```{r}
table(is.na(health_heart))
```


EJERCICIO 2.
Definid un data frame, dataHealthHeart_w, y otro data frame, 
dataHealthHeart_m, que corresponderán a los conjuntos de datos de las mujeres y
de los hombres, respectivamente. Posteriormente, exportad ambos data frame a 
dos ficheros (HealthHeart_w,HealthHeart_m) de tipo csv.
```{r}
health_heart <- read.csv("/Users/lsudu/code/rlab/LAB2/PEC1/heart.csv")
health_heart$sex <- factor(health_heart$sex, levels=c("0","1"),
                       labels=c("male","female"))

dataHealthHeart_w <- data.frame(subset(health_heart, 
                                       health_heart$sex == "female"))
dataHealthHeart_m <- data.frame(subset(health_heart, 
                                health_heart$sex == "male"))

write.csv(dataHealthHeart_w, file=
            "/Users/lsudu/code/rlab/LAB2/PEC1/HealthHeart_w.csv")
        
write.csv(dataHealthHeart_m, file =
            "/Users/lsudu/code/rlab/LAB2/PEC1/HealthHeart_m.csv")
```


EJERCICIO 3.
Considerando el data frame health_heart, resolver las siguientes 
cuestiones:
a) ¿Cuál es la media de edad, que definiremos como age_mean, de los pacientes 
de la muestra de datos?
```{r}
health_heart <- read.csv("/Users/lsudu/code/rlab/LAB2/PEC1/heart.csv")

#primero voy a renombrar la columna 'ï..age'
install.packages("tidyverse")
library(plyr)
health_heart <- rename(health_heart, c("ï..age" = "age" ))

age_mean <- mean(health_heart$age)
```
b) Definid una variable, age_max_trestbps, que guarde la edad del paciente que
registra el máximo valor de presión arterial.
```{r}
age_max_trestbps <- health_heart$age[max(health_heart$trestbps)]
```
c) Mostrad los/as pacientes cuya probabilidad de tener un ataque al corazón 
(target=0(menor probabilidad), target=1 (mayor probabilidad)) considerando 
aquellos/as pacientes con presión arterial (trestbps) superior a la media.
```{r}
high_heart_attack_prob <- health_heart$target[health_heart$trestbps > 
                                                  mean(health_heart$trestbps)]
high_heart_attack_prob
```
d) Definid un data frame, heartAttack_chance_0, que contenga los/as pacientes 
cuya probabilidad de sufrir un ataque al corazón sea baja (target=0). A partir 
de este data frame, definid un vector que contenga los valores máximos de las 
variables edad "age", colesterol "chol" y pulsaciones "thalach".
```{r}
heartAttack_chance_0 <- subset(health_heart, health_heart$target == "0")
heartAttack_chance_0
vector <- c(max(heartAttack_chance_0$age), max(heartAttack_chance_0$chol),
            max(heartAttack_chance_0$thalach))
vector
```
e) Definid una matriz que muestre las columnas "age" y "sex".
```{r}
matrix_health <- matrix(c(health_heart$age, health_heart$sex), ncol=2)
head(matrix_health)

matrix_hearAttack <- matrix(c(heartAttack_chance_0$age, 
                              heartAttack_chance_0$sex), ncol=2)
head(matrix_hearAttack)
```


EJERCICIO 4.
a) Realizad un resumen estadístico de health_heart que muestre los parámetros
básicos más importantes.
```{r}
health_heart <- read.csv("/Users/lsudu/code/rlab/PEC1/heart.csv")
head(health_heart) #observamos que columnas tenemos
summary(health_heart) #nos da un vistazo de la descripcion estadistica
cor(health_heart) #vemos que dependencia tienen las variables entre si. Baja
sapply(health_heart, mean) #echamos un vistazo a la media de todas las variables.
```
b) Definid un vector con la probabilidad de sufrir un ataque (target). 
Etiquetad la variable "target" con “Menor” si el valor es 0 y “Mayor” si el 
valor es 1.
```{r}
health_heart$target <- factor(health_heart$target, levels=c(0,1),
                              labels=c("Menor", "Mayor"))
prob_attack <- c(health_heart$target)

```
c) Definid un vector con los niveles de colesterol (chol) de los/as pacientes, 
después ordenad dicho vector, calculad la media, la varianza y desviación 
estándar.
```{r}
chol_patient <- c(health_heart$chol)
chol_patient <- sort(chol_patient)
chol_patient_mean <- mean(chol_patient)
chol_patient_var <- var(chol_patient)
chol_patient_sd <- sd(chol_patient)
```
d) Mostrad las tablas de frecuencias relativas y absolutas de los vectores de 
la edad (age) y la probabilidad (target). Posteriormente representad una tabla
de frecuencias relativas cruzadas, de manera que podamos visualizar cuántos/as
pacientes según edad, tiene una probabilidad mayor o menor.
```{r}
age_patient <- c(health_heart$ï..age)
target_patient <- c(health_heart$target)

prop.table(table(age_patient, target_patient))
```


EJERCICIO 5.












