---
title: "Caso practico 2"
author: "Laura Sudupe"
date: "24/09/2020"
output: pdf_document
---
a) Importar el fichero stressEchoMale.csv que corresponde a los datos de los
hombres y guardarlos en un data frame llamado stressEchoMaleData. 

```{r}
stressechoMaledata <- 
  read.csv('/Users/sudup/OneDrive/Documentos/UOC MATERIALES/SOFTWARE/LAB1_datos/SAD_LAB1_datos/stressEchoMale.csv',header=TRUE)
```

b) Importar el fichero stressEchoFem.dta que corresponde a los datos de las
mujeres y guardarlos en un data frame llamado stressEchoFemaleData. 

```{r}
library(foreign)
stressEchoFemaleData <- 
  read.dta('/Users/sudup/OneDrive/Documentos/UOC MATERIALES/SOFTWARE/LAB1_datos/SAD_LAB1_datos/stressEchoFem.dta')
head(stressEchoFemaleData)
```

c) Especificar cómo cambiaríais el directorio donde guardar los ficheros de 
datos y
de código que generáis con R-Studio.

```{r}
setwd('/Users/sudup/OneDrive/Documentos/UOC MATERIALES/SOFTWARE/')
```

d) Crear un data frame llamado stressEchoDataSet que contenga los datos de 
stressEchoMaleData y stressEchoFemaleData (Pista: podéis utilizar la función
rbind()).

```{r}
stressEchoDataSet <- rbind(stressechoMaledata, stressEchoFemaleData)
head(stressEchoDataSet)
```

e) Mostrar las características más importantes del data frame stressEchoDataSet,
es decir, captura de los primeros y últimos registros de datos, nombre de las
columnas, tipos de variables,…

```{r}
head(stressEchoDataSet) #Para ver las primeras lineas
```

```{r}
tail(stressEchoDataSet) #Para ver las ultimas lineas
```

```{r}
names(stressEchoDataSet) #Para ver el nombre de las columnas
```

```{r}
str(stressEchoDataSet) #Nos da la estructura del dataframe
```

```{r}
dim(stressEchoDataSet) #Nos da la dimensión
```

f) Exportar el data frame stressEchoDataSet a un fichero en formato texto, es 
decir, mostrar cómo se realizaría en R desde RStudio y cómo se haría desde
RCommander

```{r}
#Primero en Rstudio
stressEchoDataSet_txt <-
  write.table(stressEchoDataSet, '/Users/sudup/OneDrive/Documentos/UOC MATERIALES/SOFTWARE/LAB1_datos/SAD_LAB1_datos/stressEchoDataSet.txt', sep=' ' )
#En Rcommander ejecutar la siguiente instrucción 
#library(Rcmdr)

#Una vez abierto R-Commander, clicamos en «No hay conjunto de datos activo» y 
#seleccionamos stressEchoDataset. Así, una vez
#cargados los datos, seleccionamos Datos / Conjunto de datos activo / Exportar 
#conjunto de datos activo. 
```

g) Realizar las siguientes consultas a partir del data frame stressEchoDataSet:
• Calcular el número de pacientes que han realizado el estudio en 
stressEchoDataSet y cuántos parámetros se han analizado.

```{r}
dim(stressEchoDataSet)
```

• Mostrar en una tabla, la distribución por la variable age del data frame 
stressEchoDataSet y la ordenación de estas edades en modo ascendente (Pista:
podéis consultar en la Ayuda de R-Studio la función ordered()).

```{r}
#stressEchoDataSet_age <- ordered(stressEchoDataSet$age)
stressEchoDataSet_age <- factor(stressEchoDataSet$age,ordered=is.ordered(stressEchoDataSet$age))
stressEchoDataSet_age
```

• Crear un vector que guarde los datos del paciente de menor edad e indicar la 
sintaxis para mostrar esta información por pantalla.

```{r}
stressEchoDataSet_min_age <- c(min(stressEchoDataSet$age))
stressEchoDataSet_min_age
```


• Crear un vector que incluya los id de los pacientes que tengan menos de 50 
años, ¿cuántos pacientes hay?

```{r}
stressEchoDataSet_menos50 <- 
  stressEchoDataSet$idPatient[c(stressEchoDataSet$age < 50)]
stressEchoDataSet_menos50
```

• Crear un vector que guarde las dosis otorgadas a cada paciente y especificar 
el valor mínimo y máximo de dosis asignadas. ¿A qué id de paciente o pacientes 
corresponde la menor dosis asignada? ¿Corresponde a hombres o a mujeres? Mostrar
toda la información de estos pacientes.

```{r}
dosis_paciente <- c(stressEchoDataSet$dose)
max_dosis <- max(dosis_paciente)
min_dosis <- min(dosis_paciente)

#Id paciente min dosis
id_paciente_min_dosis <- 
  stressEchoDataSet$idPatient[stressEchoDataSet$dose== min_dosis]
id_paciente_min_dosis

#Genero dosis min
genero_dosis_min <- 
  stressEchoDataSet$gender[stressEchoDataSet$dose == min_dosis]
genero_dosis_min

#Info correspondiente a los pacientes referidos
pacientes_dosis_min <- 
  subset(stressEchoDataSet, stressEchoDataSet$dose == min_dosis)
pacientes_dosis_min

```





