---
title: "Ejercicio 8 LAB2"
author: "Laura Sudupe"
date: "12/10/2020"
output:
  pdf_document: default
  html_document: default
---

Utilizad los datos Altpes.xls (adjuntos) relativos a la altura(cm) y el peso 
(kg) de 30 individuos para saber si existe relación e intentad estimar el peso 
de una persona a partir de su altura.

P1: cargamos los datos, observamos el dataset y resumimos nuestras variables

```{r}
library(readr)
altpes <- read_delim('/Users/lsudu/code/rlab/LAB2/LAB2_Data/Altpes.csv',
                      ';', escape_double =FALSE, trim_ws=TRUE)
head(altpes)
summary(altpes)

```

P2: Representamos las variables con un grafico de dispersión usando la funcion
plot(). En nuestro caso, la variable "x" sera la altura, y la variable peso 
la "y"

```{r}
plot(altpes$Altura, altpes$Peso, xlab='altura', ylab='peso')
```
P3: Como vemos en este gráfico, existe una relación lineal entre la altura y el 
peso aunque hay algunos puntos que se alejan. En este punto generamos nuestro 
modelo lineal y estimamos los parámetros que tendrá.
.

```{r}
modelo <- lm(formula= altpes$Peso~altpes$Altura, data=altpes)
summary(modelo)
modelo2 <- lm(formula= altpes$Altura~altpes$Peso, data=altpes)
summary(modelo2)


```
P4: Para ajustar la recta de regresión debemos mirar el valor estimado
de los parámetros en el resumen anterior. Nos fijamos en el coeficiente
de determinación (R2) o "R-squared" = 0.5418 para comprobar cómo de bueno es el
ajuste. Bastante malo

P5: Miramos la correlación de Pearson con la matriz de coeficientes de
correlación y con el test de Pearson. Para medir una tendencia lineal entre dos
variables numericas

```{r}
cor(altpes)
cor.test(altpes$Altura, altpes$Peso, method='pearson')

```
```{r}
#Otra manera de representarlo
#install.packages('PerformanceAnalytics')
library(PerformanceAnalytics)
data <- data.frame(altpes$Altura, altpes$Peso)
chart.Correlation(data)
```
Vemos que ambas variables son dependientes de la otra.


P6: Miramos la normalidad, es decir, si los errores estandarizados
siguen una distribución normal con 3 gráficos.

```{r}
#install.packages('AER')
#library(AER)
residuos<-rstandard(modelo) # residuos estándares del modelo ajustado (completo) 
par(mfrow=c(1,3)) # divide la ventana en una fila y tres columnas 
hist(residuos) # histograma de los residuos estandarizados 
boxplot(residuos) # diagrama de cajas de los residuos estandarizados 
qqnorm(residuos) # gráfico de cuantiles de los residuos estandarizados 
abline(h=0)
par(mfrow=c(1,1)) # devuelve la pantalla a su estado original sin divisiones
```

P7: Miramos si la varianza de los errores es constante con el gráfico siguiente

```{r}
plot(fitted.values(modelo), rstandard(modelo), xlab='Valores ajustados',
     ylab='Residuos estandarizados')
abline(h=0) #dibujamos la recta en el 0
```
P8: Buscamos valores atípicos

```{r}
par(mfrow=c(1,2))
plot(altpes$Altura,rstandard(modelo),xlab="Altura",
     ylab="Residuos estandarizados")
abline(h=0)
plot(altpes$Peso,rstandard(modelo),xlab="Peso",
     ylab="Residuos estandarizados")
abline(h=0)

```
P9: Visualizamos la regresión lineal

```{r}
par(mfrow=c(1,2))
plot(altpes$Altura, altpes$Peso, xlab='Altura (cm)', ylab='Peso (kg)')
abline(modelo) 
plot(altpes$Peso, altpes$Altura, xlab='Peso (kg)', ylab='Altura (cm)')
abline(modelo2)
```
P10: Utilizando regresión lineal, obtenemos el rendimiento que cabe
esperar • (C) Estimad el peso que tendrá una mujer que mida 168 cm. Podemos 
usar la función predict() o sustituir directamente en el modelo con parámetros
estimados.

```{r}
#(Intercept)   -78.3168   
#altpes$Altura   0.8733

peso_m168 = -78.3168 + 0.8733*(168)
peso_m168
```









