---
title: "PEC1 Inferencia Estadistica"
author: "Laura Sudupe"
date: "16/11/2020"
output: pdf_document
---


EJERCICIO 1.

a) Las probabilidades de una variable discreta X están representadas mediante
uno de los siguientes gráficos:

Las probabilidades de un suceso, deben cumplir los axiomas de Kolmogorov. Uno 
de los tres axiomas dice que la probabilidad del espacio muestral es 1. En el
grafico de la izquiera es 0.09, por lo que el que es correcto es el de la 
derecha.

- Calcular:

a) P(X = 6)
P = 0.25

b) P(X ≥ 4)
P <= 0.2

c) P(6 ≤ X < 8)
P(6 ≤ X < 8) = Fx(8) - Fx(6)

d) P(X = 6|X ≥ 4)
P(X = 6|X ≥ 4) 
P=0.25|P<=0.2

b) Uno de los siguientes gráficos representa la función de distribución de una
variable continua Y, cual y porque:

La correcta es la segunda gráfica, porque la probabilidad acumulada tiene que 
ser la unidad completa, 1.

a) P(Y = 0) = 0.35
b) P(Y < 25) = P > 0.85
c) P(10 < Y < 25) = F(25) - F(10) La integral de f(Y) entre 25 y 10, el area 
comprendida bajo la linea que describe la función.
d) P(Y > 10|Y < 25)
P = 1



EJERCICIO 2.

Según La revista científica The Lancet que ha publicado un extenso estudio sobre 
los efectos que la distancia interpersonal, el uso de mascarillas y otros medios
de protección contra el coronavirus se describe que la Probabilidad de 
transmisión del coronavirus en personas que no usan la mascarilla es del 17.8% y
en el caso  que la usen de del 3.1%

a) ¿Si el 40% de la población no lleva mascarilla? , cual es la probabilidad de
infectarse.

P(A\Bx) = P(A∩Bx) / P(Bx) = 17,8/(40/100)
P(A\Bx) = 44.8%


b) ¿Si uno de los pacientes resulta infectado , cual es la probabilidad que sea 
de los que no llevaba mascarilla?

P(Bx) = P(A∩Bx) / P(A\Bx) = 17.8/44.8 = 0.39

Un 39% de probabilidad


Si 15 sujetos acuden a una fiesta nocturna sin mascarilla.
c) ¿Cuál es la probabilidad de que se contagien exactamente 5 ?
```{r}
p_c <- pbinom(5,15,0.178)
p_c
```
d) ¿Cual es la probabilidad de que se contagien más de 5 pacientes?
```{r}
#probabilidad de que se contagien mas de 5 pacientes si 15 acuden sin mascarilla
p_d <- 1-pbinom(4,15,0.178, lower.tail = T)
p_d

```
Genera 1000 muestras aleatorias de 15 pacientes utilizan mascariilla y calcula 
el intervalo de confianza al 95%.
"
- Puedes simular los valores observados con el código siguiente para poder 
replicar los resultados si los ejecutas varias veces, ya que si no fijas la 
semilla(seed) cada vez que ejecutes los comandos te dará un resultado
diferente
set.seed (unnumero) #cambia “unnumero” por un número para que siempre genere 
la misma muestra
- rbinom(n, size, prob) # genera n muestras de tamaño “size” con una 
probabilidad de éxito "prob "

```{r}
#generamos las muestras aleatorias de los 15 pacientes que usan mascarilla

set.seed(9991)
muestra <- rbinom(1000,15,0.031)

#calcular intervalo de confianza al 95%

prop.test(x=15, n=1000, conf.level=0.95, correct=FALSE)

```


e) Cuantos intervalos esperas que contengan y cuantos verdaderamente contienen
el verdadero % de transmisión de coronavirus.

El intervalo en el que estara nuestra media un 95% de las veces, 
es 0.009110979 0.024600977


f) Dibuja un histograma con los valores observados y superpón la curva normal
teórica que se esperaría según el teorema central del límite.
```{r}
media <- mean(muestra)
sd <- sd(muestra)
#barplot(table(muestra)/length(muestra),ylim=c(0,1.5))
hist(muestra, freq = FALSE, main= "Histograma muestras aleatorias")
curve(dnorm(x, media, sd),-1,4, add =TRUE)
```

g) Si en lugar de ser la muestra de 15 fuera de 150 que esperarias que ocurri-
era con respecto a los apartados anteriores ( no es necesario que presentes los
cálculos)
```{r}
muestra2 <- rbinom(1000,150,0.031)
media2 <- mean(muestra2)
sd2 <- sd(muestra2)

#calcular intervalo de confianza al 95%
prop.test(x=150, n=1000, conf.level=0.95, correct = FALSE)

#histograma y curva normal
hist(muestra2, freq = FALSE, main= "Histograma muestras aleatorias")
curve(dnorm(x, media2, sd2),-1,12, add =TRUE)


```

La distribución binomial tiende a parecerse a una distribución normal cuando 
aumentamos el N. Esto podemos verlo cuando en el histograma y la curva de la
muestra de N = 150.



EJERCICIO 3.
El colesterol sérico es un factor de riesgo importante de enfermedad coronaria. 
Se puede demostrar que el colesterol sérico sigue un a distribución normal , con
media = μ = 219mg / dL y desviación estándar = σ = 50mg / dL.


a) Si el rango clínicamente deseable para el colesterol es <200 mg / dL, ¿qué
proporción de personas tienen clínicamente niveles deseables de colesterol?
```{r}
#Mediante los valores acumulados de la curva normal, podemos calcular la 
#proporción de observaciones que se encuentran antes o despues de la medida
#de una observación.
pnorm(200, mean=219,sd=50, lower.tail = TRUE)
```

b) Algunos investigadores creen que solo el colesterol con niveles superiores a
250 mg / dL indican un riesgo suficientemente alto para justificar el 
tratamiento. ¿Qué proporción de la población representa este grupo?
```{r}
pnorm(250, mean=219, sd=50, lower.tail = FALSE)
```

c) ¿Qué proporción de la población general tiene niveles límite de colesterol 
alto, es decir,> 200 pero menors de <250 mg / dL?
```{r}
props <-pnorm(c(200,250), mean=219, sd=50, lower.tail = TRUE)
lim_alto <- props[2] - props[1]
lim_alto
```

d) Genera una muestra de 10 pacientes de la población. Estima la media de la
muestra con su intervalo de confianza al 99%. Interpreta los resultados
```{r}
set.seed(9991)
muestra_d <- rnorm(10, mean=219, sd=50)
t.test(muestra_d, conf.level = 0.99)
```


e) Replica el apartado anterior con una muestra de 20.Comenta los resultados y
justifica las diferencias con el apartado anterior.

```{r}
muestra_e <- rnorm(20, mean=219, sd=50)
t.test(muestra_e, conf.level = 0.99)
```
Como hemos dicho en el ejercicio anterior, cuantas mayor sea N, mayor se 
asemejara nuestra función de distribución a una normal. Pero los valores de 
intervalos y medias obtenidas con 10 y 20 muestras son muy parecidadas.





