---
title: "LAB5"
author: "Laura Sudupe"
date: "23/11/2020"
output: html_document
---

EJERCICIO 1. Modelos de regresión lineal y multiple

A partir del conjunto de datos ovarian del paquete survival, haced un estudio de
regresión lineal sobre un par de variables que, a priori, penséis que pueden 
presentar correlación, y un estudio de regresión múltiple seleccionando los
mejores predictores.


```{r}
library(survival)
data(ovarian)
head(ovarian)
```

```{r}
#vemos la correlación que hay entre las variables
cor(x=ovarian, method="pearson")
```
Vemos que la variable que parece presentar mayor correlación lineal con futime
es age.
```{r}
#calculamos el coeficiente de correlación entre estas dos variables
cor(ovarian[,c("age","futime")], use = "complete")
```
El valor de correlación es bastante aceptable.

```{r}
#Generamos el modelo lineal correspondiente a la estimación por mínimos cuadrados
regre_lineal1 <- lm(futime~age, data=ovarian)
summary(regre_lineal1)
```
Tenemos un R cuadrado de 0.4204, nos da información acerca del grado de ajuste
del modelo. No se acerca mucho a 1 pero nos indica que hay relación. 
```{r}
lm(formula = futime ~ age, data = ovarian)
```

```{r}
#Realizamos la recta de minimos cuadrados
plot(ovarian$age, ovarian$futime, xlab="age", ylab="futime")
abline(regre_lineal1)
```

Vemos una correlación entre las variables. Para ver si la supervivencia del 
cancer de ovario viene determinada por algun factor más, realizaremos un modelo
de regresión multiple, como ya hemos realizado antes.
```{r}
#vemos la correlación que hay entre las variables
cor(x=ovarian, method="pearson")
```
Nos indica que la varibale fustat tambien presenta relación.
```{r}
#Generamos el modelo de regrasión múltiple
mrm_ovarian <- lm(ovarian$futime
                  ~ovarian$fustat+ovarian$age+ovarian$resid.ds+ovarian$rx+
                    ovarian$ecog.ps,data=ovarian)
summary(mrm_ovarian)
```
Una vez generado el modelo con todas las variables como predictoras, vemos que 
el coeficiente de determinación Multipl R-squared es bastante aceptable 0.6727 
y el p-value tambien es significativo.

Para saber cuales son los mejores predictores
```{r}
step(object=mrm_ovarian, direction = "both", trace=1)
```
Las variables potenciales para ser predictores son las que nos expecifica "Call"
```{r}
#Ejecutamos de nuevo el modelo
mrm_ovarian_predictores <- (lm(formula=ovarian$futime~ovarian$fustat+                                             ovarian$age+ovarian$rx+ovarian$ecog.ps, 
                               data = ovarian))
summary(mrm_ovarian_predictores)
```
Con los datos que tenemos, este sería el modelo que explicaría que factores 
influyen en la supervivencia del cáncer de ovario.

EJERCICIO 2. Análisis de varianza (ANOVA)

realizad un análisis de varianza (ANOVA) sobre el conjunto de datos birthwt considerando las variables smoke y bwt.

```{r}
library(MASS)
data("birthwt")
head(birthwt)
```
```{r}
#creamos los vectores con los datos que queremos estudiar
fuma <- c(birthwt$smoke)
peso <- c(birthwt$bwt)
#definimos el conjunto de datos
df_birthwt_fuma <- data.frame(fuma, peso)
head(df_birthwt_fuma)
#numero de observaciones por grupo
table(df_birthwt_fuma$fuma)


```
Dado que el número de observaciones por grupo no es cte, se trata de un modelo 
NO-equilibrado

Calculamos la media y la varianza


```{r}
#Media de los pesos por raza
aggregate(peso~fuma, data = df_birthwt_fuma, FUN = mean)

#Lo representamos graficamente para ver si existen asimetrias
#puntos atípicos u otras diferencias
boxplot(birthwt$bwt~birthwt$smoke, data = birthwt, id.method="y")

```

```{r}
par(mfrow=c(2,2))
qqnorm(df_birthwt_fuma[df_birthwt_fuma$fuma==1,"peso"],main="Fuma")
qqline(df_birthwt_fuma[df_birthwt_fuma$fuma==1,"peso"])
qqnorm(df_birthwt_fuma[df_birthwt_fuma$fuma==0,"peso"],main="No-fuma")
qqline(df_birthwt_fuma[df_birthwt_fuma$fuma==0,"peso"])
```
```{r}
#Estudio de la normalidad, Test Kolmogorov-Smirnov
require(nortest)
by(data=df_birthwt_fuma, INDICES = 
     df_birthwt_fuma$fuma, FUN = function(x){lillie.test(x$peso)})
```
El test no nos muestra falta de normalidad.

A continuación hay que evaluar la varianza constante entre los grupos, la homocedasticidad. Para ello usamos el test Fligner-Killeen, que es un test basado en la mediana.

```{r}
#Test Fligner-Killen para evaluar homocedasticidad
fligner.test(df_birthwt_fuma$fuma~df_birthwt_fuma$peso)



```

p-value > 0.05, lo que nos indica que las diferencias entre las varianzas de los grupos no son estadísticamente sifnificativas.

```{r}
#Análisis de ANOVA

anova_birthwt <- 
  aov(df_birthwt_fuma$peso~df_birthwt_fuma$fuma, data=df_birthwt_fuma)
summary(anova_birthwt)
plot(anova_birthwt)
```


Los residuos muestran la misma varianza para los distintos niveles y se distribuyen de forma normal. No existen diferencias significativas entre los grupos.


EJERCICIO 3. Clustering

Realizad un agrupamiento jerárquico de tipo aglomerativo y de tipo divisivo para el conjunto de datos melanoma.

```{r}
#Agrupamiento jerárquico aglomerativo. Cada observación es un clúster que se va a ir organizando hasta converger en una única rama central.
library(MASS)
library(cluster)
data_melanoma <- Melanoma

#Epecificamos los valores de distancia
d_agl_m <- dist(data_melanoma, method = "euclidean")
#Calculamos el cluster jerarquico
cluster_j_agl_m <- hclust(d_agl_m, method = "complete")
#representamos el dendograma
plot(cluster_j_agl_m, cex=0.6, hang=-1, main="Dendograma de cluster")
        
        
        
        
        
```




















