---
title: "LAB5"
author: "Laura Sudupe"
date: "23/11/2020"
output: html_document
---

EJERCICIO 1. Modelos de regresión lineal y multiple

A partir del conjunto de datos ovarian del paquete survival, haced un estudio de
regresión lineal sobre un par de variables que, a priori, penséis que pueden 
presentar correlación, y un estudio de regresión múltiple seleccionando los
mejores predictores.


```{r}
library(survival)
data(ovarian)
head(ovarian)
```

```{r}
#vemos la correlación que hay entre las variables
cor(x=ovarian, method="pearson")
```
Vemos que la variable que parece presentar mayor correlación lineal con futime
es age.
```{r}
#calculamos el coeficiente de correlación entre estas dos variables
cor(ovarian[,c("age","futime")], use = "complete")
```
El valor de correlación es bastante aceptable.

```{r}
#Generamos el modelo lineal correspondiente a la estimación por mínimos cuadrados
regre_lineal1 <- lm(futime~age, data=ovarian)
summary(regre_lineal1)
```
Tenemos un R cuadrado de 0.4204, nos da información acerca del grado de ajuste
del modelo. No se acerca mucho a 1 pero nos indica que hay relación. 
```{r}
lm(formula = futime ~ age, data = ovarian)
```

```{r}
#Realizamos la recta de minimos cuadrados
plot(ovarian$age, ovarian$futime, xlab="age", ylab="futime")
abline(regre_lineal1)
```

Vemos una correlación entre las variables. Para ver si la supervivencia del 
cancer de ovario viene determinada por algun factor más, realizaremos un modelo
de regresión multiple, como ya hemos realizado antes.
```{r}
#vemos la correlación que hay entre las variables
cor(x=ovarian, method="pearson")
```
Nos indica que la varibale fustat tambien presenta relación.
```{r}
#Generamos el modelo de regrasión múltiple
mrm_ovarian <- lm(ovarian$futime
                  ~ovarian$fustat+ovarian$age+ovarian$resid.ds+ovarian$rx+
                    ovarian$ecog.ps,data=ovarian)
summary(mrm_ovarian)
```
Una vez generado el modelo con todas las variables como predictoras, vemos que 
el coeficiente de determinación Multipl R-squared es bastante aceptable 0.6727 
y el p-value tambien es significativo.

Para saber cuales son los mejores predictores
```{r}
step(object=mrm_ovarian, direction = "both", trace=1)
```
Las variables potenciales para ser predictores son las que nos expecifica "Call"
```{r}
#Ejecutamos de nuevo el modelo
mrm_ovarian_predictores <- (lm(formula=ovarian$futime~ovarian$fustat+                                             ovarian$age+ovarian$rx+ovarian$ecog.ps, 
                               data = ovarian))
summary(mrm_ovarian_predictores)
```
Con los datos que tenemos, este sería el modelo que explicaría que factores 
influyen en la supervivencia del cáncer de ovario.




























