---
title: "Caso practico 4"
author: "Laura Sudupe"
date: "31/10/2020"
output: html_document
---

A partir del conjunto de datos Melanoma del paquete MASS que hace referencia a 
los datos de supervivencia de melanoma maligno, se pide resolver las siguientes
cuestiones:

```{r}
library(MASS)
data("Melanoma")
```


• Definid un vector que guarde las edades de los individuos observados y 
calculad la media, el máximo y el mínimo de esta distribución.

```{r}
age <- c(Melanoma$age)
mean_age <- mean(age)
max_age <- max(age)
min_age <- min(age)
```


• Definid una función que recorra el conjunto de datos y muestre cuántos de los
individuos observados murieron a causa del melanoma, cuántos sobrevivieron y
cuántos murieron por diferentes causas.

```{r}


F_final <- function() {
dead_melanoma <- 0
survive_melanoma <- 0
dead_other <- 0
  for(i in 1:length(Melanoma$status))
    if (Melanoma$status[i] == 1) {
      dead_melanoma <- dead_melanoma + 1
    }
  else
    if (Melanoma$status[i] == 2) {
      survive_melanoma <- survive_melanoma + 1
    }
  else
    dead_other <- dead_other + 1
  return (c(dead_melanoma, survive_melanoma, dead_other))
}
F_final()


```

• Definid una función que recorra el conjunto de datos y muestre la proporción
de hombres y de mujeres que murieron por melanoma.

```{r}
F_gender_melanoma <- function() {
  women <- 0
  men <- 0
  for(i in 1:length(Melanoma$sex))
    if (Melanoma$status[i] == 1 && Melanoma$sex[i] == 0) {
      women <- women + 1
    }
  else 
  if (Melanoma$status[i] == 1 && Melanoma$sex[i] == 1) {
      men <- men + 1
    }
    
  portion_w <- women / (women + men)
  portion_m <- men / (women + men)
  return(c(portion_w, portion_m))
}

F_gender_melanoma()
```





