---
title: "LAB3 ejercicios"
author: "Laura Sudupe"
date: "31/10/2020"
output: html_document
---

EJERCICIO 2.
Consideremos ahora el conjunto de datos anorexia del paquete MASS y realicemos 
algunas consultas sobre estos datos, por ejemplo, de los 72 pacientes tratados,
¿cuántos de ellos han perdido peso después de realizar algún tratamiento?

```{r}
library(MASS)
data("anorexia")
prewt <- c(anorexia$Prewt)
postwt <- c(anorexia$Postwt)
result <- c(postwt - prewt)
dif_peso <- 0

for(i in 1:length(result))
if (result[i] < 0)
  dif_peso <- dif_peso + 1

print(dif_peso)
```

EJERCICIO 3.
A partir del conjunto de datos anorexia, calculad el porcentaje de pacientes 
que han realizado cada tipo de tratamiento.

```{r}
table <- data.frame(anorexia)
cont <- 0
CBT <- 0
FT <- 0

tratamiento <- c(anorexia$Treat)

for(i in 1:length(tratamiento)) 
  if (anorexia$Treat[i]== "Cont") {
    cont <- cont + 1
} else
  if (anorexia$Treat[i]== "CBT") {
    CBT <- CBT + 1
} else {
    FT <- FT + 1
}

porcentaje_cont <- cont/length((tratamiento))
porcentaje_CBT <- CBT/length((tratamiento))
porcentaje_FT <- FT/length((tratamiento))
porcentaje_CBT
porcentaje_cont
porcentaje_FT
```

EJERCICIO 4.
A partir del conjunto de datos birthwt, calculad cuántos recién nacidos con un 
Peso inferior a 2.600 gramos corresponden a madres menores de 20 años y 
fumadoras.

```{r}
data("birthwt")


count <- 0
bwt <- c(birthwt$bwt)

for(i in 1:length(bwt))
  if (birthwt$age[i] < 20)
  if (birthwt$bwt[i] < 2600)
  if (birthwt$smoke[i] == 1) {
    count <- count + 1
  }
count
```

EJERCICIO 5.
A partir del conjunto de datos birthwt del paquete MASS, guardad en un vector 
los pesos de los recién nacidos cuyas madres tengan menos de 20 años. Calculad 
la media y representad gráficamente este vector (por ejemplo, un diagrama
de puntos).

```{r}
#definimos el vector que guardara los pesos
bwt_c <- c()
j <- 1

#deginimos la función
F_bwt <- function(){
  for (i in 1:length(birthwt$bwt))
    if (birthwt$age[i] < 20) {
      bwt_c[j] <- birthwt$bwt[i]
      j <- j + 1
    }
  return (bwt_c)
  }

bwt_c_edad <- F_bwt()
bwt_c_edad


#calculamos la media y el grafico
mean(bwt_c_edad)
plot(bwt_c_edad)
```

EJERCICIO 7.
A partir del ejercicio 5 propuesto anteriormente, definid una función que
calcule la media y otra función que realice la representación gráfica de los 
datos propuestos en el enunciado.

```{r}
F_mean <- function(x) {
  return (mean(x))
}
F_plot <- function(y) {
  return (plot(y))
}
F_mean(bwt_c_edad) 
F_plot(bwt_c_edad)
```

EJERCICIO 8.
A partir del conjunto de datos anterior, resolved las siguientes consultas:
a) Mostrad la media del factor Ozone.

```{r}
library(sqldf)
library(RSQLite)
library(dplyr)

db <- "RSQLite"::datasetsDb()
dbListTables(db) #mostramos el conjunto de datos
dbReadTable(db, "airquality") #accedemos al conjunto de datos
colnames(airquality)
sqldf("SELECT AVG(Ozone) FROM airquality")
```

b) Mostrad los datos de Ozone, Solar.R y Wind de los meses (Month) 5, 6 y 7.

```{r}
head(sqldf("SELECT Ozone, [Solar.R],
           Wind FROM airquality where Month in (5,7)"))
```

c) Mostrad la información anterior ordenada por Month.

```{r}
head(sqldf("SELECT Ozone, [Solar.R],
           Wind, Month FROM airquality where Month in (5,7) ORDER BY Month"))
```

d) Mostrad los datos de Wind, agrupados por Month.

```{r}
head(sqldf("SELECT Wind, Month FROM airquality GROUP BY Month"))
```

