---
title: "LAB4"
author: "Laura Sudupe"
date: "9/11/2020"
output: html_document
---

EJERCICIO 1.
a) Si X es una v.a. con distribución normal de media 3,5 y desviación típica 0,5
¿cuál es la probabilidad de que X sea menor que 4?
```{r}
#probabilidad de que X sea 4 o menos
prop_norm <- pnorm(4, mean=3.5, sd=0.5, lower.tail = TRUE)
#prob de que sea 4
prob_norm_4 <- dnorm(4, mean=3.5, sd=0.5)
#probabilidad x <4
prob_menos_4 <- prop_norm -prob_norm_4


```

b) Generad una muestra de tamaño 100 para una población normal de
media 10 y desviación típica igual a 1. Guardad el resultado en un vector
llamado v.
```{r}
muestra <- rnorm(100, mean=10, sd=1)
summary(muestra)

muestr <- c(rnorm(100, mean=10, sd=1))
summary(muestr)
```

c) Comprobad que la muestra tenga una media y una desviación típica
aproximada a la del enunciado del apartado anterior.
d) Comprobad con un gráfico que esta muestra tenga una distribución
normal.
```{r}
hist(muestra, freq = FALSE, main= "Grafico muestra")
curve(dnorm(x, mean = 10, sd =1), from = 6.5, to = 13, add =TRUE)
```

EJERCICIO 2.
Generad 200 observaciones de una distribución binomial,B(1, 0.5) y guardadlo
en un vector llamado «bino».
```{r}
set.seed(9991)
bino <- rbinom(200,1,0.5)
summary(bino)

```


Calculad las frecuencias absolutas y relativas de los valores generados en el vector anterior. ¿Qué observáis con el resultado que habéis obtenido?
```{r}
freq <- table(bino)
prop.table(freq)


```
EJERCICIO Distribución binomial.
a) Calcular la probabilidad de obtener cuatro caras al lanzar seis veces una moneda perfecta.
```{r}
dbinom(x=4, size=6, prob=0.5)
```

b) Calcular la probabilidad de obtener como mucho cuatro caras al lanzar seis veces una moneda perfecta.
```{r}
pbinom(4,6,0.5)
```

c) Generar 10 valores seudoaleatorios de una B(6,0.5).
```{r}
rbinom(10,6,0.5)
```

EJERCICIO Distribución Poisson.
Supongamos que estamos en una fábrica de telas que realiza un número de telas 
por minuto y que sigue una distribución de Poisson con parámetro ʎ = 0.5.
Determinar:
a) La probabilidad de que, en un minuto al azar, se genere una única tela.
```{r}
dpois(c(1), 0.5)
```

b) La probabilidad de que, en un minuto al azar, se generen un máximo de 3 telas.
```{r}
ppois(c(3), 0.5)
```

c) La probabilidad de que se generen cinco telas en 4 minutos.
```{r}
dpois(c(5), 2)
```

EJERCICIO Distribución normal.
a) Generar una muestra de tamaño 1000 de una distribución normal
N(3,2).
```{r}
set.seed(9991)
normal <- rnorm(1000, mean = 3, 2)
summary(normal)
```

b) Crear el histograma de la muestra.
```{r}
hist(normal, freq = F)
curve(dnorm(x, 5, 3), -4, 10, add =T)
```


EJERCICIO 3.
La teoría nos dice que si X1 y X2 son variables independientes que siguen una
distribución normal, la suma de las dos variables también será una distribución
normal. Para comprobarlo, deberemos simular dos muestras de X1 y X2 de
tamaño 100000 y sumarlas para ver si la función de densidad de la distribución
conjunta de su suma también sigue una distribución normal. Las características
de cada variable son: x1~N(6, 0.5) y x2~N(3, 0.6)

```{r}
muestra1 <- rnorm(100000, mean=6, sd=0.5)
muestra2 <- rnorm(100000, mean=3, sd=0.6)
par(mfrow=c(1,3))
plot(density(muestra1), col="red", main="Grafico densidad muestra 1", xlab= "",
     ylab="", lwd=5)
plot(density(muestra2), col="red", main="Grafico densidad muestra 2", xlab= "",
     ylab="", lwd=5)


suma <- muestra1 + muestra2
#grafico de densidad de la suma de las variables simuladas
{plot(density(suma), col= 'tan', main="Suma de las muestras", xlab= "", ylab= "",
     lwd=10)
#para añadirle la leyenda
legend("topright", c("Muestra de la suma", "Suma teorica"), col=c("tan", "red")
       , lwd=c(10, 5))

curve(dnorm(x, mean=9, sd = sqrt(0.25+0.36)), from= -1, to= 5, add = TRUE,
      100000, col="red", lwd=5)}



```

EJERCICIO 4. Simulación Montecarlo
Echamos al aire una moneda 10 veces y queremos saber la probabilidad de que 
salga cara mas de 3 veces. Podemos hacerlo con el metodo Montecarlo. Simulamos 
10 lanzamientos 100,000 veces y vemos cuantas veces pasa.
```{r}
tandas <- 100000

#una_tanda simula una ronda de 10 veces y retorna true si el numero de caras
#es mayor que 3. Cruz=0, cara=1.

una_tanda <- function(){
  sum(sample(c(0,1),10,replace=T)) > 3
}

#ahora repetimos la ronda un numero "tandas" de veces
mc.binom <- sum(replicate(tandas, una_tanda()))/tandas

#comparamos con lo obtenido con la funcion de distribución binomial
distr_bi <- pbinom(3,10,0.5,lower.tail=FALSE)
```

EJERCICIO 5.
a) Simulación del lanzamiento de un dado.
```{r}
#lanzamos un dado de 6 caras, cada vez obtenemos un valor distinto
sample(1:6,1)
```

b) Simulación de lanzamiento de 5 dados o de un mismo dado 5 veces con
remplazo.
```{r}
sample(1:6,5, replace=T)
```

c) Simulación de la distribución de la suma del lanzamiento de 5 dados.
```{r}
#simulamos una muestra de 1000 con la funcion sapply y escribimos una semilla 
#de aletorización.
set.seed(9991)
t <- sapply(1:10000, function(x){
  sum(sample(1:6,5,rep=T))
})
#tabulamos el vector t con la muestra
tt <- table(t)

barplot(tt)

```
Observamos que la suma de tamaño muestral 1000 genera una distribución normal


EJERCICIO 6.
Disponemos de una urna con veinte bolas. Trece de estas bolas son azules y siete
son rojas. Asignaremos el valor 1 a las bolas azules y el 0 a las rojas:

a) Calculamos la probabilidad de extracción de cada tipo de bola.
```{r}
prob_azul <- 13/20
prob_rojo <- 7/20
```

b) Simulación de la extracción de una bola.
```{r}
sample(c(1,0), 1, prob = c(0.65,0.35))
```

c) Simulación de 9 extracciones con remplazamiento.
```{r}
sample(c(1,0), 9, rep=T, prob=c(0.65,0.35))
```
EJERCICIO Ejemplo replicate()
Imaginamos un juego en el que tiramos un dado 5 veces en cada partida y
queremos simular 8 partidas del juego y ver partidas ganadoras. Las partidas
ganadoras serán aquellas que tengan un 6 en alguna de las tiradas del dado.
```{r}
#semilla de aleatorización
set.seed(9991)

#generamos la partida
partida <- sample(1:6, size=5, replace=T)

#simulamos las 8 partidas
numRep <- 8
repeticiones <- replicate(n=numRep, {partida})
#replicate() noss genera una matriz, las columnas son los lanzamientos
#del dado y las filas la partida
repeticiones
repeticiones ==6 #para ver las partidas ganadoras

#para verificar que tipo de dato es
class(repeticiones)

#para ver las dimensiones de la matriz
dim(repeticiones)





```

EJERCICIO Ejemplo combinación y permutación
Tenemos un bol con 3 tipos de manzanas (golden, fuji, gala). Si cogemos 2
manzanas con repetición hay 32 permutaciones que serán {golden, golden},
{golden, fuji}, {fuji, fuji}, {fuji, golden}, {golden, gala}, {gala, gala},
{gala, fuji}, {gala, golden} y {fuji, gala}. Vamos a ver qué pasa:

```{r}
#install.packages("gtools")
#descargamos la libreria que necesitamos
library(gtools)

#creamos el vector con los 3 tipos de manzana
manzanas_vector <- c("golden", "fuji", "gala")

#obtenemos las permutaciones
permutaciones <- permutations( n=3, r=2, v=manzanas_vector, repeats.allowed = T)

#calculamos numero de permutaciones
nrow(permutaciones)

#si no generamos repeticione, no tendremos 9 conjuntos, solo 6 permutaciones 
#diferentes. Pero no todas las permutaciones posibles
```

EJERCICIO 7. 
1. Generar un código para calcular la distribución de la suma de los 4 
resultados de tirar un dado usando distribución uniforme.
```{r}
cuatrodados <- round(runif(4,1,6),0)

#calculamos la distribución de la suma de los 4 resultados
distribucion <- sapply(1:10000,
                       function(x){sum(cuatrodados)})

#grafico
hist(distribucion, freq=FALSE)
```


2. Generar una función para calcular el número de tarjetas doradas que
salen en una extracción de 12 tarjetas con reemplazo en una binomial con
n = 12 y p = 10/40. Repetir el experimento 10.000 veces.
```{r}
#generamos la distribución binomial de la partida
tarjetas_binom <- rbinom(1, 12,10/40)

#generamos la repetici´on
rbinom(10000,12,10/40)

#hacemos lo mismo con la función replicate()
replicate(10000, tarjetas_binom)



```


3. Considerar el efecto de sumar dos distribuciones normales, una de
media = 3 y desviación estándar = 2 y otra con media = 5 y desviación
estándar = 3.
```{r}

#generamos las distribuciónes
dist_1 <- rnorm(1000,3,2)
dist_2 <- rnorm(1000,5, 3)

sum <- dist_1 + dist_2
{hist(sum, freq = F)
  curve(dnorm(x,3,2), add=T, col="green")
  curve(dnorm(x,5,3), add=T, col="blue")
}

```

EJERCICIO 8. R-COMMANDER
Dada una distribución N(μ,σ2) ~ N(20,9)

library("Rcmdr") #inicializamos R commander

a) Calcular los cuartiles (0.25,0.5,0.75)
Rcmdr>  qnorm(c(0.25,0.5,0.75), mean=20, sd=3, lower.tail=FALSE)
[1] q1=22.02347 q2=20.00000 q3=17.97653

b) Calcular la probabilidad P[X >= 8]
pnorm(c(8), mean=20, sd=3, lower.tail=FALSE) +  dnorm(8, mean=20, sd=3)

c) Representar la función de densidad_

d) en el que se pida generar una muestra de tamaño n=100 con la
distribución normal~ N(20,9)
Rcmdr> .x <- seq(10.128, 29.872, length.out=1000)


EJERCICIO 9.
Resolved los siguientes ejercicios utilizando Rstudio y RCommander y
comentad los resultados obtenidos:

(a) Se ha realizado un estudio a partir del cual se sabe que un determinado
fármaco reduce los efectos de la alergia al polen. Con los datos obtenidos
hasta el momento, solo en el 4 % de los casos no ha surgido efecto.

– ¿Qué tipo de distribución representa este caso?
```{r}
#presenta una distribución binomial, esta formada por un nº predeterminado de n
#experimentos iguales independientes entre si. El resultado de cada experimento 
#admite solo dos categorias
```

– ¿Cuál es la probabilidad de que si se realiza la técnica 100 veces haya más
de 5 casos en los que el fármaco no sea efectivo?
```{r}
pbinom(c(5),100,0.04)
```

- Representad en un diagrama de puntos la distribución que represente la
probabilidad de que, si se realiza la técnica 80 casos, haya exactamente 4
rechazos.
```{r}
dbinom(0:4,80,0.04)

#representamos la distribución
par(mfrow=c(1,2))
plot(dbinom(0:4,80,0.04),xlab = "Rechazo fármaco polen")
```


(b) La duración media de recuperación de una gripe común es de 7 ± 2 días
(media y desviación estándar). Suponiendo que se trata de una
distribución normal, calculad la probabilidad de que la recuperación dure
entre 6 y 10 días.
```{r}
pnorm(10,7,2)-pnorm(6,7,2)
```

EJERCICIO FINAL ACUMULATIVO.
En este ejercicio estudiaremos la distribución de unos datos unidimensionales.
Los datos que usaremos son el dataset Faithful incorporado en las librerías de R.
Este dataset nos da información sobre el tiempo de espera entre erupciones y la
duración de la erupción del Géiser Old Faithful en el Parque Nacional de

Yellowstone, Wyoming, Estados Unidos (https://stat.ethz.ch/R-
manual/Rdevel/library/datasets/html/faithful.html).

a) Realizad un estudio estadístico descriptivo de la variable eruptions y
generad el gráfico de tallo y hojas.
```{r}
library(MASS)
data("faithful")
attach(faithful)

#El resumen estadistico
summary(eruptions)
#o
fivenum(eruptions)
names(faithful)
stem(eruptions)

```


b) Generad el histograma. Definid intervalos menores en el histograma y
añadid al gráfico la función de densidad superpuesta.
```{r}
hist(eruptions)

#definimos intervalor menores y añadimos un grafco de densidad
hist(eruptions, seq(1.6, 5.2, 0.2), prob=TRUE)
lines(density(eruptions, bw=0.1))
rug(eruptions) #para ver la localización exacta de los puntos

```


c) Usando la función ecdf de la biblioteca estándar stepfun, representad la
función de distribución empírica de la muestra, es decir, una distribución a
partir de estos datos que proporcione un cierto parecido a una distribución
verdadera asociada con la población.

```{r}
library(tidyverse)
plot(ecdf(eruptions), do.points=FALSE, verticals=TRUE)
```

d) ¿Creéis que la distribución del apartado anterior corresponde a alguna
distribución estándar conocida?

```{r}
#A una distribución estándar conocida no. Podemos decir que es una distribución
#acumulada y quizás una bimodal.
```

e) Seleccionad las erupciones que duran más de 3 minutos. ¿Qué podéis
decir de estos datos? ¿Creéis que se parecen a alguna distribución?

```{r}
long<-eruptions [eruptions >3]
plot(ecdf(long), do.points=FALSE, verticals=TRUE)

x<-seq(3, 5.4, 0.01)
lines(x, pnorm(x, mean=mean(long), sd=sqrt(var(long))), lty=3)

```













