---
title: "Caso practico 1"
author: "Laura Sudupe"
date: "28/09/2020"
output: pdf_document
---

a) Importar los datos del fichero wisc_bc_data.csv y guardarlos en un data frame 
llamado dataBreastCancer. Mostrar los datos resultantes

```{r}
dataBreastCancer <- read.csv("/Users/sudup/OneDrive/Documentos/UOC MATERIALES/SOFTWARE/LAB1_datos/SAD_LAB1_datos/wisc_bc_data.csv", header=TRUE)
head(dataBreastCancer)
```

b)Mostrar en qué directorio tenéis ubicados los ficheros de datos que generáis
desde RStudio y cambiar el directorio para guardar los ejercicios del LAB1 en la
carpeta SAD_LAB1.

```{r}
getwd()
setwd('/Users/sudup/OneDrive/Documentos/UOC MATERIALES/SOFTWARE/LAB1_datos/SAD_LAB1_datos/')
```

c) Mostrar las características más importantes del data frame dataBreastCancer

```{r}
names(dataBreastCancer)
str(dataBreastCancer)
dim(dataBreastCancer)
```

d) Exportar el data frame dataBreastCancer a un fichero en formato texto y otro en
formato *.dta (compatible con STATA ((http://www.stata.com)). Especificar la
instrucción en R para realizar la exportación desde RStudio y RCommander.

```{r}
library(foreign)
library(Rcmdr)

write.table(dataBreastCancer, '/Users/sudup/OneDrive/Documentos/UOC MATERIALES/SOFTWARE/LAB1_datos/SAD_LAB1_datos/dataBreatCancer.txt', quote=FALSE)
write.dta(dataBreastCancer, '/Users/sudup/OneDrive/Documentos/UOC MATERIALES/SOFTWARE/LAB1_datos/SAD_LAB1_datos/dataBreatCancer.dta')

```

e) Realizar las siguientes consultas a partir del data frame dataBreastCancer:
.Mostrar de qué tipo es la variable diagnosis y qué niveles contiene.

```{r}
class(dataBreastCancer$diagnosis)
factor(dataBreastCancer$diagnosis)
```

.¿Cuántos diagnósticos de la muestra son benignos ("B") y cuántos malignos 
("M")? 

```{r}
table(dataBreastCancer$diagnosis)
```

.Mostrar los datos de los pacientes a los que se les ha diagnosticado un tumor
benigno ("B")

```{r}
data_B <- subset(dataBreastCancer, dataBreastCancer$diagnosis=='B')
data_B
```

.Definir un vector que guarde los datos del primer paciente y mostrad el valor 
de dicho vector.

```{r}
paciente_1 <- c(dataBreastCancer[1,])
paciente_1
```

.Definir un vector que guarde los area_mean de cada paciente y especificad cuál es el valor mínimo y máximo de estos valores. 

```{r}
area_mean_pacients <- (dataBreastCancer$area_mean)
max_area_mean <- max(area_mean_pacients)
min_area_mean <- min(area_mean_pacients)
max_area_mean
min_area_mean
```




