---
title: "PEC2 Software para el análisis de datos"
author: "Laura Sudupe"
date: "17/11/2020"
output: html_document
---

Sección 1. Programación con R

EJERCICIO 1. Cuestiones de programación en R sobre el paquete de datos
Airquality

```{r}
library(datasets)
data("airquality")
head(airquality)
df <- data.frame(airquality)
```
a) (0,6 puntos) La variable Wind representa la media de la velocidad del viento 
en unidades mph definida en diferentes momentos. Definid una función en R que
devuelva la media de todos los valores registrados a la variable Wind y devuelva
dicho valor.
```{r}
F_wind_mean <- function(x) {
  a <- mean(df$Wind, na.rm=FALSE)
  return(a)
  }

wind_mean <- F_wind_mean()
```

b) (0,6 puntos) La variable Temp representa la temperatura máxima en grados
Farenheit en diferentes momentos. Definid una función en R que transforme los
valores de la variable Temp de grado Farenheit a grados Celsius, teniendo en
cuenta que: t (oC) = t (oF) -32/1,8.

```{r}
#definimos la funcion del cambio de temp
F_temp <- function(x){
  celcius <- (x - 32)/1.8
  return(celcius)
}

Temp_C <- sapply(df$Temp, F_temp)

```

c) (0,6 puntos) Definid una función que recorra todos los registros del 
dataframe airquality y asigne un valor 0 a todos las variables que tengan un 
valor NA.
```{r}
F_no_NA <- function(x){
  x[is.na(x)] <- 0
  return(x)
}

df_no_NA <- F_no_NA(df)
```

d) (0,6 puntos) Definid una función que, dado un valor numérico que corresponda
a un mes determinado de la variable Month, muestre los valores de todas las
temperaturas de la variable Temp que se han registrado ese mes.
```{r}
F_temp_in_month <- function(num){
  a <- subset(df$Temp, df$Month == num)
  return(a)
}
temp_month_five <- F_temp_in_month(5)
temp_month_five
  
```

e) (0,6 puntos) Definid una función que muestre cuántas veces se han producido
unos valores iguales o superiores a determinados de ozono y otro de radiación
solar definidos por el usuario. Por ejemplo, ¿cuántas veces se ha producido un
ozono mayor que 50 ppb, siendo una radiación igual o mayor a 200 lang?
```{r}
count <- 0
F_ozone_radiation <- function(x, y){
  a <- subset(df, df$Ozone == x | df$Solar.R == y)
  b <- length(a)
  return(b)
}
condition_1 <- F_ozone_radiation(50, 200)
condition_1
``` 

EJERCICIO 2. Cuestiones de programación en R sobre secuencias de ADN aleatorias.
```{r}
#Vamos a crear una secuencia de ARN con las siguientes bases; A, G, U.

set.seed(9991)
base <- c("A", "G", "U")
longitud_seq <- 1000
n <- 1
secuencia <- replicate(n, paste0(sample(base,longitud_seq,replace = T), 
                                 collapse = ""))
secuencia
#Establecemos codones de stop y haremos un recuento de cuantas veces se repiten
codonesSTOP <- c("UAA", "UAG", "UGA")

library(stringr)
F_stop_codon <- function(secuence){
  count <- str_count(secuence, codonesSTOP)
  return(count)
}

stop_codons_secuence <- F_stop_codon(secuencia)
stop_codons_secuence

#obtenemos el numero de veces que aparece cada codon de parada
```




Sección 2. Distribuciones de probabilidad y simulación

EJERCICIO 3. Resolved los siguientes ejercicios utilizando Rstudio y Rcommander 
y comentar los resultados obtenidos.

(a) La probabilidad de que, después de poner una determinada vacuna, una persona
contraiga una determinada enfermedad contagiosa es del 4%.

• ¿Qué tipo de distribución representa este caso?
Una distribución binomial. Tenemos dos resultados, que contraiga o no 
contraiga la enfermedad. En este caso, la probabilidad de que ocurra es 
constante y el resultado en cada prueba es independiente de los obtenidos 
anteriormente

• ¿Cuál es la probabilidad de que si se realiza la técnica 100 veces haya más de
5 casos en los que la vacuna no sea efectiva?
```{r}
prop_b <- 1 - pbinom(5,100,0.04, lower.tail = T)
prop_b

```

• Representad en un diagrama de puntos la distribución que represente la
probabilidad de que si se realiza la técnica a 80 casos, haya exactamente 4
contagios.
```{r}
par(mfrow=c(1,2))
prop_c <- dbinom(0:4,80,0.04)
prop_c
plot(prop_c, xlab="Distribución contagios")
```


(b) En general, la recuperación de una determinada intervención de varices es de
aproximadamente 14 días de media, con una desviación estándar de 4 días. Si
consideramos que estamos trabajando con una distribución normal, calcula la
probabilidad de que dicha recuperación esté comprendida entre 12 y 16 días.

Calculamos la probabilidad como la resta entre la probabilidad de que dure 16 
dias y la probabilidad de que dure 12 dias. Lo haremos con R-commander.

library(Rcmdr)
Rcmdr> pnorm(c(16), mean=14, sd=4, lower.tail=TRUE)
[1] 0.6914625
Rcmdr>  pnorm(c(12), mean=14, sd=4, lower.tail=TRUE)
[1] 0.3085375

```{r}
#Ahora realizamos la resta de ambos
prop_d <- (0.6914625-0.3085375)
prop_d

```

(c) Los pacientes de una determinada ciudad tiene la posibilidad de realizar 
consultas a su médico de familia, a través de un portal web. Según los datos 
disponibles, mensualmente acceden una media de 1176 personas. Responde a las 
siguientes cuestiones:

• ¿Qué tipo de distribución representa este caso?

Una distribución de Poisson. Es una distribución de probabilidad discreta que expresa una frecuencia de ocurrencia media. Nos da la probabilidad de que ocurra un determinado número de eventos durante cierto periodo de tiempo.

• ¿Cuál es la probabilidad de qué, en un determinado mes, haya una media de
1200 accesos?
```{r}
prob_e <- dpois(c(0:1200),1176)
head(prob_e)

#NO ESTOY SEGURA DE LAMDA
```

• Representad en un diagrama de puntos el apartado anterior.
```{r}
plot(prob_e)
library(Rcmdr)
```
```{r}
library(Rcmdr)
```


EJERCICIO 4. Simulación en distribuciones de probabilidad

Según un estudio realizado, la probabilidad de que un portador de una 
determinada enfermedad altamente contagiosa la transmita a otras personas es de 
un 30%.

a) ¿De qué tipo de distribución se trata?
Una distribución binomial

b) Utilizando Rstudio y/o Rcommander, generad 10000 valores aleatorios
suponiendo que para cada 10 personas observadas, hay una probabilidad de 0.3
de que éstas sean contagiadas.
```{r}
muestra_b <- sample(c("contagiado","no-contagiado"),1000,rep=T,prob=c(0.3,0.7))
head(muestra_b)
```

c) Representad en un histograma la anterior distribución.
```{r}
plot(factor(muestra_b))
```


d) Repetid los apartados b) y c) para los casos correspondientes a 5, 100 y 1000
personas utilizando la funcion replicate(). ¿Qué podéis observar?
```{r}
par(mfrow=c(1,3))
numPer1 <- 5
repl1 <- replicate(numPer1, {
  muestra_b
})
plot(factor(repl1))

numPer2 <- 100
repl2 <- replicate(numPer2, {
  muestra_b
})
plot(factor(repl2))

numPer3 <- 1000
repl3 <- replicate(numPer3, {
  muestra_b
})
plot(factor(repl3))
```
Observamos que la distribución no cambia, pues no cambiamos la probabilidad, 
solo la muestra.

Sección 3. Machine learning con R 

EJERCICIO 5. 

A continuación se pide realizar un breve análisis de datos utilizando técnicas 
de machine learning.

Este estudio se realizará a partir del conjunto de datos epil del paquete MASS.
Como orientación, recordad que tenéis que realizar;
- un estudio de regresión lineal
- regresión múltiple
- test ANOVA 
- test clustering 
sobre dicho conjunto de datos. Las variables escogidas en cada uno de los casos 
posibles se dejan a elección del estudiante. Para desarrollar el ejercicio,
podéis basaros en las pautas realizadas en el Caso práctico 1 del LAB5.


Sección 4. Investigación de herramientas d R 

EJERCICIO 6. Ampliación R
Realizad un breve estudio a escoger entre los siguientes temas:

a) Shiny es un framework para el desarrollo de aplicaciones web en R, de manera
que se puedan convertir los análisis a aplicaciones web interactivas. Localizad 
unaaplicación (https://shiny.rstudio.com/gallery/) que pueda tener un uso 
potencial en bioinformática/bioestadística.

b) R representa información en mapas utilizando el paquete ggmap. Localizad una
aplicación (https://www.rdocumentation.org/packages/ggmap/versions/2.6.2 )
que pueda tener un uso potencial en bioinformática/bioestadística.

c) ¿Cuáles son los paquetes principales que un científico de datos debe conocer 
de R? ¿Cuál es la finalidad principal de cada uno de estos paquetes?































