---
title: "Ejercicios LAB2 1-7"
author: "Laura Sudupe"
date: "12/10/2020"
output: html_document
---
Ejercicio 1.En este ejercicio construimos las variables en nuestro script, 
recodificamos variables no numéricas y buscamos resúmenes estadísticos y tablas
de frecuencias de nuestras variables y datos:

```{r}
id=c(100,110,120,130,140,150,160,170,180,190)
edad=c(18,19,NA,18,24,27,22,25,22,15)
sexo=c(2,1,2,2,1,2,1,1,2,1)
peso=c(65,58,56,61,84,99,50,64,87,87)
altura=c(161,170,174,165,150,171,181,170,184,190)
niv_col=c(1,2,3,1,3,2,3,1,2,3)

tabla_datos = data.frame(id, edad, sexo, peso, altura, niv_col)

sexo = factor(sexo, levels = c(1, 2), labels = c("Hombre", "Mujer"))
niv_col = factor(niv_col, levels = c(1, 2, 3), 
                 labels = c("Colesterol alto", "COlesterol normal",
                            "Colesterol bajo"))
tabla_datos_2 = data.frame(id, edad, sexo, peso, altura, niv_col)

edad = summary(edad) #datos estadisticos
edad_five_num = fivenum(edad) #5 numeros caracteristicos
edad_mean = mean(edad)
edad_var = var(edad)
peso_altura_cor = cor(peso, altura) #correlacion entre dos variables
edad_desviacion_estandar = sd(edad)
```

Ejercicio 2.Se quiere estudiar la posible asociación entre el hecho de que una 
gestante fume durante el embarazo y que el bebé presente bajo peso al nacer. Se 
realiza un estudio de seguimiento de 2.000 embarazadas. 

```{r}
Si = c(43, 105)
No = c(207, 1645)
tabla = data.frame(Si, No)
rownames(tabla) <- c("Fumadora", "No fumadora")
tabla
#Test Chi-cuadrado para la asociacion entre las dos variables.
Chi_test <- chisq.test(tabla)
Chi_test
#La conclusión es que hay una asociación significativa entre las variables 
#(Chi2=38.42, gl = 1, p-value<0.05).
```

Ejercicio 3. Escogemos dos conjuntos de datos incorporados en los
paquetes Datasets y MASS de R. Los data frame que queremos son Orange.
(https://stat.ethz.ch/R-manual/R- atched/library/datasets/html/Orange.html)
e Iris del que ya hemos hablado anteriormente.

```{r}

install.packages('datasets')
#cargamos los paquetes
library(datasets)
data(package='datasets') #ambos dataframes estan en esta libreria, ORANGE e IRIS
data('Orange') #vemos la data
head(Orange)
data('iris')
head(iris)

#. (a) Buscar un resumen de las variables de cada dataset.
summary(Orange)
summary(iris)

summary_iris <- summary(iris)
summary_iris

#. (b) Generar una tabla de frecuencias absolutas y una de relativas con
#cualquier variable del dataset.
#frecuencia absoluta
table(Orange$age) 
table(iris$Sepal.Length)
#frecuencia relativa
prop.table(Orange$age)
prop.table(iris$Sepal.Length)

#. (c) Generar una tabla de frecuencias absolutas con cada una de las variables
#del conjunto de datos Orange. ¿Todas las tablas generadas tienen sentido
#para vosotros?
table(Orange$Tree)
table(Orange$age)
table(Orange$circumference)
#Con la frecuencia absoluta de three no obtenemos ningun dato concluyente
```


Ejercicio 4.En este ejercicio realizaremos paso a paso la creación de gráficos
y modificación de sus opciones para que veáis cómo se pueden genera

```{r}
library(datasets)
data('iris')
head(iris)

stem(iris$Sepal.Length) #grafico de tallo y hojas
boxplot(iris$Petal.Width) #grafico de cajas
hist(iris$Sepal.Length) #grafico de histogramas
plot(iris$Sepal.Width) #grafico de puntos

#modificaciones varias
stem(iris$Sepal.Length, scale =1, width =80) 
boxplot(iris$Petal.Width, col='tomato', title='Diagrama de caja')
hist(iris$Sepal.Length, breaks=20, col='cadetblue3')
plot(iris$Sepal.Width, col='dark red', xlab='SepalWidth', ylab='Y')
```

Ejercicio 5.

```{r}
#1.a) Incorporad el dataset VaDeaths de R y generad un gráfico barplot.
library(datasets)
data("VADeaths")
head(VADeaths)
barplot(VADeaths)

#1.b) Usad la función pairs sobre el conjunto de datos iris.
data("iris")
head(iris)
pairs(iris)

#1.c) Generad unos datos inventados y cread un boxplot con ellos.
x = rnorm(300)
boxplot(x)

#1.d) Dibujad una parábola y=x^2 con valores que van de x entre -10 y 10.
x = seq(-10, 10)
y = x^2
plot(x, y, type='l', xlab='eje de las x', ylab='eje de las y', main='Parabola')
plot(x, y, type='h', xlab='eje de las x', ylab='eje de las y', main='Parabola',
     axes=F)
plot(x, y, pch=18, col=2, type='b')
```

Ejercicio 6.

```{r}
#2.a)Cargad (o instalad primero y luego cargad) el paquete UsingR. El conjunto 
#de datos brightness (incorporado en este paquete) contiene información sobre el
#brillo de 963 estrellas.Representad estos datos mediante un histograma y un
#gráfico de densidad superpuesto. Combinad los dos gráficos.
install.packages("UsingR",repos = "http://cran.us.r-project.org")
#install.packages('UsingR')
library(UsingR)
data(package='UsingR')
data("brightness")
Bright <- data.frame(brightness)
hist(Bright, freq = F, main = 'Histograma', xlab='Brillo de las estrellas', 
     ylab= 'Numero de estrellas')
lines(density(Bright$brightness),lty=2, col='red')


#2.b)Representad gráficamente estos datos mediante un diagrama de caja (boxplot)

boxplot(brightness, data=Bright, main='Brillo de las estrellas',xlab='Porcentaje
        de estrellas', ylab='Valores',col='tomato')

#2.c)¿Diríais que los datos presentan «outliers»?
#Si, hay varios datos alejados
```

Ejercicio 7.Representad gráficamente los datos contenidos en los
conjuntos de datos (incorporados en UsingR) bumpers, firstchi, math 
con un histograma y/o un boxplot usando ggplot2.

```{r}
library(UsingR)
a <- data.frame(bumpers)
b <- data.frame(firstchi)
c <- data.frame(math)

par(mfrow=c(1,2))
hist(bumpers, breaks=30, col='cadetblue3')
plot(bumpers, col='dark red', xlab='Bumpers', ylab='value')

par(mfrow=c(1,2))
hist(firstchi, breaks=30, col='cadetblue3')
plot(firstchi, col='dark red', xlab='Firstchi', ylab='values')

par(mfrow=c(1,2))
hist(math, breaks=30, col = 'cadetblue3')
plot(math, col='dark red', xlab='math', ylab='values')
```





















