---
title: "Ejercicio 9 LAB2"
author: "Laura Sudupe"
date: "12/10/2020"
output: html_document
---

A partir de unos datos bioclínicos o biosanitarios que escojáis y que importéis
a R, explicad sus variables (un mínimo de 8) y:

He elegido un data set de 1988 que contiene el mismo tipo de informción que el 
data set del ejercicio 8 pero de año y población disntinto. https://www.kaggle.com/johnsmith88/heart-disease-dataset?select=heart.csv
```{r}
health_data <- read.csv("/Users/lsudu/code/rlab/LAB2/heart_ejercicio9.csv")
health_data$sex <- factor(health_data$sex, levels=c(0,1), 
                          labels=c("men", "women"))
health_data$thal <- factor(health_data$thal, levels=c(1,2,3), 
                          labels=c("normal", "fixed defect", 
                                   "reversable defect"))
head(health_data)
```
Tenemos 13 variables
age
sex
chest pain type (4 values)
resting blood pressure
serum cholestoral in mg/dl
fasting blood sugar > 120 mg/dl
resting electrocardiographic results (values 0,1,2)
maximum heart rate achieved
exercise induced angina
oldpeak = ST depression induced by exercise relative to rest
the slope of the peak exercise ST segment
number of major vessels (0-3) colored by flourosopy
thal: 0 = normal; 1 = fixed defect; 2 = reversable defect


• (a) Realizad un resumen estadístico completo del dataset y explicad los
resultados.

```{r}
summary(health_data)

```


• (b) Realizad 5 gráficos con las variables, explicad su significado y
guardadlos como imágenes (jpeg o bmp).

```{r}
hist(health_data$age, main = "Histogram of patient ages",
     breaks=20,col="blue", xlab="Age")
#Vemos que la edad que mas se repite en las muestras esta entre 50-60 años 
```

```{r}
plot(health_data$sex , health_data$age)
  
  
```
```{r}
plot(health_data$age, health_data$thalach,main = "Heart rate vs age", xlab="age", ylab="max heart rate")
```
```{r}
plot(health_data$sex, health_data$chol, main="cholesterol mg / dl vs sex", 
     xlab="sex", ylab="cholesterol")
```
```{r}
plot(health_data$thal, health_data$age, main="aftermath", 
     xlab="aftermath", ylab="age")
```




• (c) Generad una regresión lineal entre 2 de sus variables paso a paso y
comentad los resultados obtenidos.

```{r}
cor(health_data$age, health_data$trestbps)
library(PerformanceAnalytics)
data <- data.frame(health_data$age, health_data$trestbps)
chart.Correlation(data)
```
Vemos que no hay mucha relacion entre la edad y la pression de la sangre en 
descanso. Pero si hay una correlación

```{r}
model <- lm(formula = health_data$age~health_data$trestbps, data=health_data)
summary(model)
plot(health_data$age, health_data$trestbps, xlab="age",
     ylab="resting blood pressure")
abline(model)
```



