---
title: "Caso practico 1"
author: "Laura Sudupe"
date: "31/10/2020"
output: html_document
---

Según las investigaciones de Mark E. Curtis, cada giro completo de la
doble hélice del ADN mide 21 Å de ancho por 34 Å de largo. 34 y 21
son dos números consecutivos en la sucesión de Fibonacci. Por lo tanto
su cociente, 1.6190476, aproxima de cerca la Razón Aurea
φ=1.6180339... (Fuente: http://www.sacred-geometry.es/?
q=es/content/phi-en-la-estructura-del-adn )
Se pide:

a) Implementar en R una función que, dado un valor n, muestre los
valores de la serie de Fibonacci hasta ese valor determinado.

```{r}
F_fibonacci <- function(x) {
  v_fibonacci <- c(0, 1) #inicializamos vector
  pos_ant <- 1 #posición anterior
  i <- 2
  for(i in i:(x-1)){
    v_fibonacci[i+1] <- v_fibonacci[i] + v_fibonacci[i-1]
  }
  v_fibonacci <- v_fibonacci[1:length(v_fibonacci)]
  return (v_fibonacci)
}
```


b) ¿Para qué valores de n localizamos, en la serie de Fibonacci, las
medidas de la doble hélice de la molécula de ADN?
Estos valores los obtendremos ejecutando la función para n=9 y n=10:

```{r}
F_fibonacci(9)
F_fibonacci(10)
```

c) Complementad el código del apartado a) añadiendo una nueva
función (o las instrucciones que correspondan en la función creada
anteriormente) de manera que, para un determinado valor n,
muestre las proporciones sucesivas de los valores de la serie de
Fibonacci. ¿A partir de qué valor de n, esta proporción se va
aproximando a la Razón Aurea?

```{r}

```


