---
title: "caso_practico_2"
author: "Laura Sudupe"
date: "31/10/2020"
output: html_document
---

La secuencia de ADN de un individuo contiene información genética de éste. 
Actualmente, existen técnicas que permiten realizar esta secuenciación y aportar
datos para investigar el comportamiento de diferentes tipos de organismos
biológicos. (Fuente: https://es.wikipedia.org/wiki/Secuenciaci%C3%B3n_del_ADN).

A continuación, generaremos una secuencia de ADN y calcularemos su
inverso y complementario.

```{r}
#Generamos un dataframe que corresponda a una secuencia de ADN
#Definimos el contenido via función
fx <- function(a) {
  x <- as.integer(runif(20, min=1, max=5))
  #as.integer() para coercionar a integer
  #runif() para general numeros racionales aleatorios
  x[x==1] <-"A";x[x==2]<-"T";x[x==3]<-"G";x[x==4]<-"C"
  paste(x, sep="", collapse="") #para nuestra secuencia
}
#Definimos un vector de secuencias
z1 <- c()
for(i in 1:50) {
  z1 <- c(fx(i), z1)
}

#Definimos el dataframe
z1 <- data.frame(ID=seq(along=z1), Seq=z1)
#along() para que la secuencia tenga la misma longitud que el vecto

#Visualizamos
z1
```
Escribimos cada caracter de la secuencia en otro vector e invertimos
su contenido, generando el complementario.

```{r}
my_split <- strsplit(as.character(z1[1,2]), "")
my_rev <- rev(my_split[[1]])
paste(my_rev, collapse = "")
```
Calculamos el contenido de cada caracter
```{r}
table(my_split[[1]])/length(my_split[[1]])
```


